【裁判字號】    98,訴,369
【裁判日期】    980922
【裁判案由】    強盜等
【裁判全文】
臺灣桃園地方法院刑事判決               98年度訴字第279號
                                       98年度訴字第369號
公  訴  人  臺灣桃園地方法院檢察署檢察官
被      告  甲○○
                    （現在臺灣桃園看守所羈押中）
選任辯護人  賴錫卿律師
被      告  蔡凱榮
                    （現在臺灣桃園看守所羈押中）
選任辯護人  洪士淵律師
上列被告因強盜等案件，經檢察官提起公訴（98年度偵字第2976
號）及追加起訴（98年度偵字第5499號），本院判決如下︰
    主  文
甲○○共同竊盜，累犯，處有期徒刑肆月。又共同意圖為自己不
法之所有，以強暴、脅迫至使不能抗拒，而取他人之物，累犯，
處有期徒刑柒年。應執行有期徒刑柒年貳月。
蔡凱榮共同竊盜，累犯，處有期徒刑肆月。又共同意圖為自己不
法之所有，以強暴、脅迫至使不能抗拒，而取他人之物，累犯，
處有期徒刑柒年。應執行有期徒刑柒年貳月。
    事  實
一、甲○○前於民國92年間因偽造文書案件，經臺灣板橋地方法
    院以92年度訴緝字第40號刑事判決判處有期徒刑1 年6 月確
    定；又於92年間因違反毒品危害防制條例案件，經同院以91
    年度易字第2849號刑事判決判處有期徒刑5 月確定；再於92
    年間因違反毒品危害防制條例案件，經本院以92年度訴字第
    1150號刑事判決判處有期徒刑8 月確定；復於92年間因偽造
    貨幣案件，經本院以92年度訴字第885 號刑事判決判處有期
    徒刑3 年3 月確定，上開4 罪經臺灣板橋地方法院以96年度
    聲減字第798 號刑事裁定減刑並定其應執行有期徒刑4 年2
    月，於93年1 月9 日入監執行，於96年7 月16日縮短刑期執
    行完畢（於本案構成累犯）。蔡凱榮前於94年間因搶奪罪、
    竊盜罪，經臺灣高等法院以96年度上訴字第203 號刑事判決
    分別判處有期徒刑9 月、8 月，應執行有期徒刑1 年3 月確
    定；又因違反毒品危害防制條例案件，經最高法院95年臺上
    字第5500號刑事判決分別判處有期徒刑1 年、7 月，應執行
    有期徒刑1 年6 月確定；又因妨害自由案件，經臺灣板橋地
    方法院以96年度簡字第76刑事簡易判決判處有期徒刑5 月確
    定，上開數罪經臺灣高等法院以96年度聲減字第2477號刑事
    裁定減刑並定其應執行有期徒刑1 年6 月確定，於94年12月
    29日入監執行，於97年3 月30日縮刑期滿執行完畢（於本案
    構成累犯）。詎猶不知悔改，因缺錢花用，由甲○○藉其曾
    於利銘科技有限公司（下稱利銘公司）任職知悉該公司發放
    薪資流程及時間之機會，共同意圖為自己不法之所有，基於
    竊盜、強盜之犯意聯絡，向蔡凱榮提議強盜利銘公司用以發
    放員工薪資現金，並要求蔡凱榮先行竊取機車1 輛以供作犯
    罪工具，蔡凱榮旋即於97年12月9 日晚間某時，在臺北縣新
    莊市○○路700 之19號前，竊得楊素珍之夫邱進榮所有之車
    牌號碼FVN-551 號重型機車1 輛。得手後，與甲○○聯繫，
    其2 人遂於翌（10）日共乘該機車，前往桃園縣蘆竹鄉○○
    路349 巷口等候，嗣甲○○見利銘公司會計張翠華騎乘車號
    DY9-038 號機車外出，且甲○○並知悉張翠華此際即係欲前
    往銀行領取現金以發放薪資，隨即騎乘上開車牌號碼FVN-55
    1 號重型機車搭載蔡凱榮尾隨張翠華前往永豐銀行，張翠華
    在永豐銀行提領現金新臺幣（下同）22萬元，放置在機車行
    李箱後，再轉往蘆竹鄉錦興郵局寄信，於離開郵局之際，另
    將裝有前開22萬元及張翠華個人皮包（內有約6,000 元及張
    翠華之證件）在內之手提袋自機車行李箱取出，掛放於機車
    前方龍頭內側之開放型掛勾，嗣即騎乘機車返回公司，途經
    桃園縣蘆竹鄉○○路○ 段右轉長榮路往南山路方向行駛。甲
    ○○、蔡凱榮嗣於是日中午12時59分許，尾隨行經桃園縣蘆
    竹鄉○○路171 號旁時，見機不可失，旋由甲○○驅車以撞
    擊張翠華機車之方式對張翠華施以強暴，迫使張翠華停車，
    復由蔡凱榮下車，甲○○則騎乘機車往前方駛去並等待、把
    風，蔡凱榮並持足令人誤為真槍惟未具殺傷力之玩具槍（未
    扣案），以槍口指向張翠華之方式脅迫張翠華下車，至張翠
    華不能抗拒，而將其所有之車牌號碼DY9-038 號機車放倒於
    地，逕由蔡凱榮強行騎走該機車（含機車前方龍頭掛勾掛放
    之手提袋及其內利銘公司交由張翠華管領持有之現金22萬元
    暨張翠華個人皮包、內置之財物），其2 人得手後，先前往
    桃園縣蘆竹鄉○○○街，取走現金等財物，棄置車牌號碼DY
    9-038 號機車，共乘FVN-551 號機車離去，再將FVN-551 號
    機車棄置路旁，搭乘計程車離去，將強盜得手之現金朋分。
    嗣為警調閱監視器及通聯記錄分析後，循線於98年1 月21日
    晚間6 時許，在臺北縣土城市○○路138 號前查獲蔡凱榮。
二、案經桃園縣政府警察局蘆竹分局報告臺灣桃園地方法院檢察
    署檢察官偵查起訴。
    理  由
甲、證據能力部分
一、按刑事審判上之共同被告，係為訴訟經濟等原因，由檢察官
    或自訴人合併或追加起訴，或由法院合併審判所形成，其間
    各別被告及犯罪事實仍獨立存在。故共同被告對於其他共同
    被告之案件而言，為被告以外之第三人，本質上屬於證人，
    為確保被告對證人之詰問權，證人於審判中，應依法定程序
    ，到場具結陳述，並接受被告之詰問，其陳述始得作為認定
    被告犯罪事實之判斷依據（最高法院93年臺上字第5726號判
    決意旨參照）。按被告以外之人於審判外之言詞或書面陳述
    ，除法律有規定者外，不得作為證據；被告以外之人於偵查
    中向檢察官所為之陳述，除顯有不可信之情況者外，得為證
    據；被告以外之人於檢察事務官、司法警察官或司法警察調
    查中所為之陳述，與審判中不符時，其先前之陳述具有較可
    信之特別情況，且為證明犯罪事實存否所必要者，得為證據
    ；再被告以外之人於審判外之陳述，雖不符刑事訴訟法第15
    9 條之1 至第159 條之4 之規定，而經當事人於審判程序同
    意作為證據，法院審酌該言詞陳述或書面陳述作成時之情況
    ，認為適當者，亦得為證據。當事人、代理人或辯護人於法
    院調查證據時，知有第159 條第1 項不得為證據之情形，而
    未於言詞辯論終結前聲明異議者，視為有前項之同意。刑事
    訴訟法第159 條第1 項、第159 條之1 第2 項、第159 條之
    2 、第159 條之5 分別定有明文。又刑事訴訟法第159 條之
    2 所謂「具有較可信之特別情況」，應依陳述人於陳述時之
    「外部情況」是否具有可信性決定之，所謂「外部情況」係
    指就詢問有無出於不正方法、陳述是否出於非任意性、有無
    違反法定障礙事由期間不得詢問及禁止夜間詢問之規定、詢
    問時是否踐行應先告知義務、警詢筆錄所載與錄音或錄影內
    容是否相符等情，且必須依據陳述人之觀察、記憶、表達是
    否正確、陳述人有無虛偽陳述之動機，及對照同一待證事項
    之其他經過詰問證人之證述是否相同，有無矛盾之處而加以
    綜合決定（最高法院94年度臺上字第1653號判決意旨參照）
    。故甲○○、蔡凱榮雖同為本案被告，然公訴人援引各該被
    告於警詢及檢察官偵查中所為之陳述為其餘被告犯行之證據
    ，則就各該被告而言，其餘被告之陳述無異屬「被告以外之
    人」之陳述，而為證人地位之證言，且甲○○、蔡凱榮於警
    詢及偵查中向檢察官所為之陳述，原則上屬審判外之陳述，
    故亦須檢視上開證述內容是否有前開得為證據之情形，合先
    敘明。經查：
（一）本件證人即共同被告甲○○於檢察官訊問時經具結後所為
      之證述，對被告蔡凱榮而言；證人即共同被告蔡凱榮於檢
      察官訊問時經具結後所為之證述，對被告甲○○而言；證
      人即被害人張翠華於檢察官訊問時經具結後所為之證述，
      對被告甲○○、蔡凱榮而言，其性質雖均屬傳聞證據，惟
      本院審酌證人即共同被告甲○○、蔡凱榮分別自承係與對
      方共犯本件犯行之人；證人張翠華自陳係本件強盜犯行之
      被害人，依渠等之陳述乃親身參與、經歷本件犯行之全部
      經過，渠等證詞對認定犯罪事實之存否有其必要性，且證
      人甲○○、蔡凱榮、張翠華於檢察官偵查中，分別經檢察
      官諭知證人有具結之義務及偽證之處罰並命朗讀結文具結
      擔保其證言之真實性後，以證人身分，於檢察官面前完整
      、連續陳述其親身經歷，且查無違法取證之瑕疵存在，應
      無顯不可信之情形，依刑事訴訟法第159 條之1 第2 項之
      規定，自均得為證據。
（二）至證人即共同被告甲○○、蔡凱榮，證人楊素珍、張翠華
      於警詢中所為證述，雖亦均屬傳聞證據，惟該警詢過程查
      無違法取證之瑕疵存在，證人甲○○、蔡凱榮、楊素珍、
      張翠華於警詢中之證述係出於其自由意志。又被告甲○○
      、蔡凱榮對證人楊素珍於警詢時所為之證述，在本院準備
      程序中經提示並告以要旨，對證據能力一節均表示無意見
      ，且未於本案言詞辯論終結前聲明異議，本院審酌證人楊
      素珍自陳係車牌號碼FVN-551 號重型機車失竊案之被害人
      邱進榮之妻，並代邱進榮向警局報案，渠等之證詞對認定
      犯罪事實之存否有其必要性，依刑事訴訟法第159 條之5
      之規定，因認得為證據。另查，本院審理中業已傳喚甲○
      ○、蔡凱榮、張翠華到庭以證人身分作證，並准許被告甲
      ○○對蔡凱榮、張翠華；被告蔡凱榮對甲○○、張翠華當
      庭及先前陳述進行詰問，此有本院審判筆錄在卷可考。即
      已賦予被告甲○○、蔡凱榮對於各該證人對質詰問機會，
      因之，參諸刑事訴訟法159 條規定之立法意旨原即在保障
      被告之對質詰問權以觀，證人甲○○、蔡凱榮、張翠華於
      審判外之警詢中所為之證述既已經被告於本院審理中經交
      互詰問予以核實，則甲○○、蔡凱榮、張翠華於審判外陳
      述與審判中之證述意旨相符之部分，其屬傳聞證據之瑕疵
      ，應已治癒，業可認非仍屬傳聞，而已無依該條規定排除
      之必要。至證人甲○○、蔡凱榮於審判外陳述與審判中之
      證述意旨不符之部分，基於後述之理由，堪認其陳述均具
      較可信之特別狀況，且為證明本件被告犯罪事實存否所必
      要，因認均得為證據。
二、另本件認定事實所引用之本件卷證所有證據（文書證據、物
    證等證據）等證據，檢察官、被告2 人及其選任辯護人並未
    主張排除前開書證、物證之證據能力，且迄於本院言詞辯論
    終結前均未表示異議，本院審酌前開書證、物證並無證據證
    明係公務員違背法定程序所取得，其文書證據部分亦無刑事
    訴訟法第159 條之4 之顯有不可信之情況與不得作為證據之
    情形，本件認定事實所引用之本件卷證所有證據（文書證據
    、物證等證據），亦均認為有證據能力。
乙、認定犯罪事實之依據及理由
一、竊盜罪部分
（一）訊據被告甲○○矢口否認有何竊盜犯行，辯稱：我不知道
      車牌號碼FVN-551 號重型機車是蔡凱榮偷來的云云。又被
      告蔡凱榮固坦承於97年12月9 日某時，在臺北縣新莊市○
      ○路某處，見機車鑰匙仍插於電門之上，即以該鑰匙直接
      發動車輛之方式，竊取車牌號碼FVN-551 號重型機車得手
      一情，惟否認與被告甲○○於本件竊盜犯行有何犯意聯絡
      及行為分擔一情，辯稱：我沒有告訴甲○○機車是偷來的
      ，我是事後才告訴甲○○云云。經查：
   1、被告蔡凱榮於97年12月9 日某時，在臺北縣新莊市○○路
      700 之19號1 樓前，竊得車牌號碼FVN-551號重型機車1輛
      之犯罪事實，業據被告蔡凱榮於98年2 月13日檢察官訊問
      時坦承：「（檢察官問：你與甲○○如何分工強盜、竊盜
      ？）97年12月9 日，阿漢打電話給我，叫我先弄一臺車出
      來，我就自己去新莊市○○路偷一臺機車。（檢察官問：
      偷機車時阿漢有無跟你一起去？）沒有，他只叫我先去偷
      一臺車，偷完後我就直接將機車交給阿漢。（檢察官問：
      阿漢知悉你的機車是偷來的）知道，是他叫我去弄一臺車
      出來的。」，於本院審理中供承：「（檢察官問：你這臺
      偷牽的重型機車是如何發動的？）鑰匙是插在上面，我就
      偷走了。」等語在卷，核與證人楊素珍證稱其夫邱進榮所
      有之車牌號碼FVN -551號重型機車，於97年12月5 日上午
      6 時許停放在臺北縣新莊市○○路700 之19號1 樓，嗣於
      97年12月10日晚間7 時40分許發現失竊情節相符。足認被
      告蔡凱榮坦承有竊取機車部分之任意性自白與事實相符，
      應堪採信。是本件爭點厥為被告甲○○與蔡凱榮就竊盜上
      開重型機車1輛 之犯行，有否犯意聯絡之情。
   2、經查，被告蔡凱榮於98年2 月13日警詢供稱：「（警問：
      何人先提議計畫強盜財物？犯案經過請詳述之？）是由阿
      漢先提議計畫強盜財物。於97年12月6 日在台北縣新莊地
      區洪金寶大樓的網咖店內，阿漢說要帶我去賺錢，叫我不
      要多問，時間到自然就會通知我，阿漢與我97年12月9 日
      聯絡我叫我準備一部機車，我竊得一部車牌號碼FVN-551
      號重型機車交給阿漢... 。」等語在卷，又被告甲○○亦
      於98年3 月5 日警詢中供承：「（警問：是由何人先行提
      議計畫強盜財物？犯案經過請詳述之？）使我先提議的。
      當時是先由阿凱先行竊取一輛重機車作為行搶時之交通工
      具（車號FVN-551）... 。 」、於98年3 月5 日檢察官訊
      問時供稱：「（檢察官問：是你跟蔡凱榮說利銘公司發放
      薪水時間，所以你們二人謀議行搶？）是。」等語甚詳。
      另被告甲○○、蔡凱榮於98年3 月12日於檢察官訊問時當
      庭對質，而分別稱：「（檢察官問蔡凱榮：為何甲○○說
      他沒有叫你去偷機車？）我不知道。甲○○說要帶我去賺
      錢，需要一台機車，我就去牽車了。」、「（檢察官問甲
      ○○：究竟有無叫蔡凱榮去偷車？）我是說要去，但沒有
      交通工具，蔡凱榮說他有辦法。（檢察官問蔡凱榮：是否
      如此？）是。」等語明確。是揆諸被告甲○○、蔡凱榮上
      開所供，暨後述強盜罪部分之理由，本件被告蔡凱榮竊取
      車牌號碼FVN-551 號重型機車之起因，實係被告甲○○、
      蔡凱榮雙方已事前謀定趁利銘公司發放薪水之機行強盜財
      物，被告甲○○並要求蔡凱榮先行準備犯案車輛，被告蔡
      凱榮始行竊前開機車供犯罪之用。而衡諸常情，被告2 人
      既謀定強盜財物，倘騎乘自有之交通工具犯案，則因車牌
      號碼恐有暴露之虞，而為警查獲之風險甚鉅，縱被告2 人
      係向他人借用、租用交通工具作案，亦有因之遭警循線查
      獲之可能，是被告甲○○指示被告蔡凱榮先行「準備」機
      車1 輛，當係圖以非法手段取得車輛，以便犯罪後規避查
      緝，其意甚明。準此，堪認被告蔡凱榮以竊盜方式取得車
      牌號碼FVN-551 號重型機車，顯係在被告甲○○、蔡凱榮
      之共同犯意聯絡範圍之內無訛。
   3、再者，而被告蔡凱榮雖於本院審理中證稱：「（檢察官問
      ：當天你跟甲○○是如何去利銘科技有限公司的？）騎我
      的摩托車去的。（檢察官問：你的機車車號為何？）我忘
      記了，那是我偷的。（檢察官問：是你載甲○○去利銘科
      技有限公司的？）對。（檢察官問：你騎車載他？）對。
      （檢察官問：甲○○是否知道這臺車是你偷的？）他不知
      道，我怎麼可能去跟他說這個。（檢察官問：甲○○是到
      你家找你，你再騎車載甲○○去利銘科技有限公司？）對
      ，他來我家找我。（檢察官問：甲○○是如何到你家？）
      騎機車。（檢察官問：為何不是甲○○騎他的機車載你去
      利銘科技有限公司，而是你騎一臺贓車出去？）他的是50
      C.C.，我的比較大臺，要騎那麼遠，我才想說騎我的好了
      。（檢察官問：甲○○當天騎50C.C.的機車是什麼廠牌的
      、什麼顏色？）那個我真的忘記了，我不知道。（檢察官
      問：甲○○如何知道你有一臺重型機車？）我常常在騎。
      （檢察官問：你當天騎去利銘科技有限公司的這臺贓車，
      是何時偷的？）前一、兩天。（檢察官問：12月10日的前
      一、兩天？）對。（檢察官問：你之前說這臺機車是在97
      年12月9 日晚上偷的，這個時間是否正確？）我忘記了，
      我只知道是前一、兩天。（檢察官問：既然這臺重型機車
      是你在97年12月10日之前一、兩天偷的，你方才為何說甲
      ○○常常看你騎這臺車，所以他知道你有車？）因為我平
      常都有騎機車，他當然知道我有機車。（檢察官問：所以
      在97年12月10日前一、兩天的期間，你常常騎車讓甲○○
      看到？）沒有，他問我有沒有機車，我說有。（檢察官問
      ：你既然有一臺機車，你為何還要再去偷另外一臺機車？
      ）我就是沒有，所以才去偷車，要代步用的。（檢察官問
      ：既然是在97年12月10日之前一、兩天，在這一、兩天的
      過程中，甲○○是否常常看到你騎偷牽的這臺機車？）之
      前他難道沒有看到我去偷牽其他臺，難道他沒有看到我騎
      。（檢察官問：你每次偷牽的都是同一臺廠牌、同一個顏
      色、同一個型號的機車？）怎麼可能會去注意自己朋友每
      個人騎的機車廠牌、型號、車牌。（審判長問：檢察官是
      問你，你之前所偷的機車都是同一個型式、同一個廠牌？
      ）不是。（檢察官問：既然你97年12月10日當天騎的是贓
      車，不怕騎贓車在路上會被警察抓到，為何不騎甲○○的
      車？）50C.C.的機車比較慢。（檢察官問：只是因為50C.
      C.的機車速度比較慢，你就寧願冒著騎贓車被警察抓到的
      風險？）對，又不是一定會被警察抓到。」云云。惟查，
      被告甲○○於案發當日倘確係自行騎乘機車前往蔡凱榮之
      住處邀集蔡凱榮一同前往利銘公司，且被告甲○○、蔡凱
      榮未曾與利銘公司之任何人員約定見面時間，而無何急迫
      之情，則被告甲○○本身既已有交通工具，則豈有僅因其
      所有者僅係輕型機車，速度較慢，即甘冒騎乘贓車恐會遭
      警查緝之風險，執意騎乘被告甲○○所竊得之車牌號碼FV
      N-551 號重型機車前往利銘公司之理？再者，被告蔡凱榮
      既稱被告甲○○因見其經常騎乘機車，而早已知悉蔡凱榮
      本身有機車可供使用，始於案發當天要求蔡凱榮騎乘該車
      牌號碼FVN-551 號重型機車一同前往利銘公司，惟嗣又稱
      其竊取本案車牌號碼FVN-551 號重型機車，係因其本身無
      機車可供代步之用，且蔡凱榮竊得上開機車後至本件案發
      當日，期間甲○○均未曾見過被告蔡凱榮騎乘機車，而就
      被告甲○○何以竟知悉被告蔡凱榮有合用之重型機車此一
      單純之事實，所辯復前後矛盾，倘非其所辯內容純屬臨訟
      杜撰之虛詞，何以致此？是益徵被告蔡凱榮所供，其竊取
      車牌號碼FVN-551 號重型機車一節被告甲○○均不知情云
      云，顯係迴護被告甲○○之詞，洵無足採。
二、強盜罪部分
（一）訊據被告甲○○、蔡凱榮均矢口否認有何強盜犯行，並均
      辯稱渠等於事實欄一、（一）所示時、地，僅係趁張翠華
      不備之際，搶奪張翠華置於機車前方之手提袋，並無任何
      對張翠華施以強暴、脅迫之強盜行為。被告甲○○於本院
      審理中辯稱：我先前在利銘公司公司工作，與該公司有薪
      資上之糾紛，我知道案發當天利銘公司剛好發薪水，我就
      找蔡凱榮一同騎車牌號碼FVN-551 號的機車到利銘公司向
      廠長要求補薪水，想說發薪日廠長就有薪水可以給，不用
      再跑第二次。但當天找不到廠長，我想是廠長故意躲我們
      ，而我又看到會計張翠華出門，我之前在利銘公司工作，
      所以我知道張翠華是要去銀行領錢發薪水，就臨時起歹意
      ，要去搶奪張翠華從銀行領出來的錢，我就告訴蔡凱榮說
      我們騎乘機車，利用張翠華不注意的時候，把她領出來的
      薪水拿走。之後我騎乘機車搭載蔡凱榮尾隨張翠華所騎乘
      的車牌號碼DY9-038 號機車，但中間有跟丟，我是在張翠
      華從郵局出來之後，才發現她的機車腳踏板上有個手提袋
      ，是掛著還是放著我忘記了，但我和蔡凱榮就知道那是現
      金，這是大家的共識。接著我就騎乘機車，趁張翠華不注
      意時靠近張翠華的車子，但可能是因為緊張，我的機車龍
      頭不小心碰到張翠華機車後方，張翠華重心不穩，我就看
      到張翠華停車，我也停下車，蔡凱榮就下車。而蔡凱榮一
      下車，我就把車子騎走，騎到前面約2 、3 秒鐘時程的地
      方，發現蔡凱榮怎麼還沒來，後來我想想不對，我們的動
      機只是要拿手提袋而已，如果我把車子騎走，那蔡凱榮怎
      麼辦？所以我就轉回來。我回頭找蔡凱榮的時候，看到蔡
      凱榮把張翠華的車扶起來發動車子就要走了，我就再騎著
      機車和蔡凱榮一起離開。從頭到尾都沒有蔡凱榮持槍叫張
      翠華下車這件事云云；被告蔡凱榮則於本院審理中辯稱：
      我有於事實欄一、（一）所示時、地，由甲○○騎乘我所
      竊得之車牌號碼FVN-551 號重型機車，搭載我一同前往利
      銘公司，甲○○是告訴我要到利銘公司找廠長處理債務糾
      紛，並沒有告訴我「有一條賺錢的路」。我們去利銘公司
      的時候，剛好看到利銘公司的會計張翠華出去，甲○○看
      到張翠華的機車上有掛一個袋子，後來我們發現廠長不在
      ，甲○○就提議拿走會計的袋子嚇嚇他，我根本不知道袋
      子裡有錢。我與甲○○只是用搶奪的方式，要搶張翠華所
      持有裝有利銘公司薪資的手提袋。案發當時是我坐在甲○
      ○騎乘的機車後座，伸手要去拉張翠華掛在機車前方龍頭
      內側開放式掛勾上的手提袋，但是扯不下來，我們的機車
      可能有不小心擦撞到張翠華的機車，張翠華的車子搖了一
      下，她回頭看到旁邊有人就嚇一跳，自己下車把機車放倒
      ，甲○○就停車，我就下車將張翠華的機車騎走，我並沒
      有拿槍脅迫張翠華下車云云。惟查：
   1、證人即利銘公司會計人員張翠華於本院審理中證稱：「（
      檢察官問：DY9-038號輕型機車是何人所有？）我。（檢
      察官問：這一臺機車在今天之前是否曾經被人家強行牽走
      ？）有，在97年12月10日。（檢察官問：這臺機車被人家
      牽走的經過情形為何？）我們公司都是10日領薪水，那天
      中午大概12時20分左右，我從公司出來要到永豐銀行先去
      領錢，領了22萬元，在到錦興郵局寄信，寄完準備從長榮
      路回公司，到長榮路不久之後，後面突然有摩拖車撞我，
      我的摩托車就晃一下，就停下來，突然有臺摩托車停在我
      的左前方，後座那個人就先下車，前座的人就先把摩托車
      往前騎走，後座那個人就拿著槍叫我下車，我當然很害怕
      ，我就下來，把摩托車倒在地上，我後退幾步，他就把摩
      托車牽起來，要發動的時候，可能按了很多下都發不到，
      前面的那個人可能等了一下子，他又繞回來，繞回來的時
      候，我的摩托車就剛好發動了，所以他們2 個就一起騎走
      了。（檢察官問：妳騎車到永豐銀行時，妳是否有發覺有
      人跟蹤妳？）沒有。（檢察官問：妳到郵局時，是否有發
      覺有人跟蹤妳？）沒有。（檢察官問：妳到永豐銀行領了
      22萬元之後，妳把錢放在何處？）放後座。（檢察官問：
      後座的置物箱？）對。（檢察官問：這22萬元的包裝方式
      為何？）就是放在1 個提袋裡面。（檢察官問：提袋是何
      種顏色的提袋，大小如何？）就是一般裝茶葉罐手提的紙
      袋。（檢察官問：大小？）就是可以裝2 罐茶葉罐的紙袋
      。（檢察官問：顏色？）紅色的。（檢察官問：妳確定是
      把紅色的提袋放進置物箱裡面？）對。（檢察官問：妳的
      機車前座有無掛勾？）有，我去郵局之後，把紙袋拿下車
      之後，就改掛在前面。（檢察官問：妳說妳到郵局之後，
      妳就把裝錢的紅色提袋從後座置物箱拿起來，掛在前座的
      掛勾？）對。（檢察官問：妳說妳騎到快到長榮路的時候
      就被人家撞，對方如何撞妳，撞車子的哪部位？）就突然
      不曉得被撞了一下，我就晃了一下，根本不曉得為什麼，
      他就突然停在我前面。（檢察官問：妳感覺被撞是機車的
      左方被撞，還是右方被撞？）就是這樣晃了一下，我也不
      曉得撞在機車的哪個地方。（檢察官問：妳的機車晃了一
      下，妳就看到有兩個歹徒騎一臺機車在妳前面？）對。（
      檢察官問：這兩個歹徒是否有試圖要拉妳掛在機車前面的
      那個紅色提袋？）沒有。（檢察官問：當妳感覺機車搖晃
      之前，妳是否有發現是有人伸手要去拿掛在前面掛勾的紅
      色提袋？）沒有。（檢察官問：妳說後座的歹徒走下車，
      後座的歹徒有無什麼衣著特徵？）我真的很緊張、很害怕
      ，我看到槍就很害怕，我不曉得，我什麼都不記得了。（
      檢察官問：後座的歹徒是從哪裡把槍拿出來？）我怎麼會
      知道，很突然他就下車了，我還在想說怎麼搞的，晃了一
      下後，他就已經在旁邊了。（檢察官問：在妳的右邊還是
      左邊？）在左邊。（檢察官問：是因為這個歹徒拿槍出來
      叫妳下車，妳才下車的？）對。（檢察官問：妳下車之後
      ，機車是停在路邊，還是倒在路上？）他在左邊，我當然
      是從右邊下來，然後就把摩托車倒在地上。（檢察官問：
      這個拿槍的歹徒除了叫妳下車之外，是否還有說什麼話？
      ）沒有。（檢察官問：這個拿槍的歹徒是否有戴安全帽？
      ）有。（檢察官問：半罩還是全罩？）不記得。（檢察官
      問：這個拿槍的歹徒是否有戴口罩？）不記得。（檢察官
      問：這個拿槍的歹徒，妳是否有注意到他有揹一個斜包包
      ？）好像有一條背包的繩子。（檢察官問：這個歹徒是穿
      一件外套？）有。（檢察官問：妳是否還記得他的外套在
      兩邊袖子的部分有白色的條紋？）不記得，我只看到那個
      槍，我還想說那個槍到底是真槍還是假槍。（檢察官問：
      歹徒拿槍是對著妳？）靠著他自己的身體叫我下車。（檢
      察官問：槍口是對著妳？）是的。（檢察官問：在妳把車
      倒在地上之後，這個拿槍的歹徒除了把車騎走之外，是否
      還有做了什麼其他的動作？）沒有。（檢察官問：當拿槍
      的歹徒把槍拿出來時，另外一個歹徒距離妳多遠？）下車
      之後，他就往前騎走了。（檢察官問：距離妳多遠？）不
      知道。（檢察官問：妳說拿槍的歹徒試圖要發動車子，但
      是車子動不了，過了多久之後，前面另外那個歹徒又騎回
      來找他？）可能他等一陣子，我有看見他繞回來。（檢察
      官問：當另外一個沒有拿槍的歹徒騎車繞回來之後，拿槍
      的歹徒就馬上能夠發動車子了？）剛好就發動了，他們就
      一起騎走了。（檢察官問：另外沒有拿槍的歹徒，他的衣
      著特徵，妳是否還有印象？）沒有。（檢察官問：當拿槍
      的歹徒要去發動妳的車子時，他槍放在哪裡？）我沒有看
      見。（檢察官問：另外那個沒拿槍的歹徒在整個過程中，
      有無跟妳說話？）沒有。（檢察官問：另外沒有拿槍的歹
      徒在整個過程中，有無跟拿槍的歹徒說話？）沒有。（檢
      察官問：當妳的車被騎走之後，妳有無報警？）有。」等
      語，而就其於案發當日係前往銀行提領利銘公司之現金以
      便給付薪資，並將提領之現金與其本身私人所有之皮包（
      內有約6,000 元及張翠華之證件）放於提袋內，並將該提
      袋置於其所騎乘之DY9-038 號輕型機車前方龍頭內側置物
      掛勾上，惟於返回利銘公司途中，其機車遭2 名歹徒騎乘
      機車撞擊，致其所騎乘之機車重心不穩而停下，該機車後
      座之歹徒亦隨即下車，而機車前座之歹徒則將機車往前駛
      離現場，詎斯時該機車後座之歹徒竟持槍要求張翠華下車
      ，使張翠華心生恐懼，旋即下車並將機車放倒於地，該機
      車後座歹徒立即將張翠華之車輛牽起發動，惟發動數次未
      果，此時該前已騎車離開現場之歹徒復行折返，而該機車
      後座之歹徒亦恰巧發動張翠華之機車，是歹徒2 人旋即各
      騎乘機車共同離去，張翠華之機車及掛放於機車之提袋內
      利銘公司之現金22萬、張翠華所有之私人皮包1 個均遭歹
      徒強取之情，證述甚明。經查，證人張翠華於檢察官訊問
      時及本院審理中，經告以偽證罪之刑責後，具結證述如上
      ，而證人張翠華與被告甲○○、蔡凱榮素無怨隙，是張翠
      華核無甘冒偽證罪之風險而杜撰、誇大其於事實欄一、（
      一）所示時、地遭強取財物之情節，僅為恣意誣攀並無怨
      仇之被告甲○○、蔡凱榮之理，是證人張翠華前開所證，
      堪信為真。
   2、至被告甲○○、蔡凱榮固於本院審理中雖辯稱，渠等2 人
      僅係趁張翠華不備之際，搶奪張翠華置於機車前方之手提
      袋，並無任何對張翠華施以強暴、脅迫之強盜行為。渠等
      2 人所騎乘之機車擦撞張翠華之機車，乃屬意外，並非蓄
      意撞擊張翠華，又被告蔡凱榮亦未曾持槍要求被害人張翠
      華下車，云云。惟查，證人張翠華於第2 次警詢以迄本院
      審理中，迭次證稱案發當日其機車係遭2 名歹徒騎乘機車
      撞擊，致其所騎乘之機車重心不穩而停下，該機車後座之
      歹徒亦隨即下車並持槍要求張翠華下車，使張翠華心生恐
      懼，而下車並將機車放倒於地等語明確。而被告甲○○於
      本院98年4 月3 日訊問時亦供稱：「（審判長問：當初兩
      人是計畫如何搶張翠華？）把她撞倒... 。（審判長問：
      實際上如何行搶？）把她撞倒，蔡凱榮下去... 。」等語
      明確，其所供攔停證人張翠華機車之方式核與張翠華所證
      相同。再者，被告甲○○於98年3 月5 日檢察官訊問時亦
      供稱：「（檢察官問：如何將張翠華攔下？）... 我就騎
      到前面去，我有看到蔡凱榮把槍拿出來威脅張翠華。（檢
      察官問：確定有看到蔡凱榮拿槍？）有，沒有擊發，我不
      知道那是真槍或是假槍，但是我有看到蔡凱榮拿槍威脅對
      方。（檢察官問：為何將張翠華的機車騎走？）因為我騎
      一台贓車，蔡凱榮拿槍要張翠華下車，就直接騎走了。（
      檢察官問：蔡凱榮說你有一支玩具槍，槍是你的？）不是
      我的。（檢察官問：確定當時蔡凱榮有拿槍？）有。（檢
      察官問：為何蔡凱榮說他對張翠華行搶時沒有拿槍？）蔡
      凱榮避重就輕，張翠華是不是也說蔡凱榮有拿槍。」等語
      ，亦與證人張翠華所證情節相符。是倘被告甲○○以騎乘
      機車撞擊張翠華所騎機車之方式對張翠華施以強暴行為、
      被告蔡凱榮以持槍威嚇之方式對張翠華施以脅迫行為等節
      純屬虛情，則被告甲○○豈有竟願無端配合證人張翠華之
      說法，而將刑責自攬於身之理？且揆諸常情，倘機車騎士
      於行進間突見他人欲伸手搶奪掛放於機車前方龍頭內側之
      物品，豈有不加速逃逸或偏移行向以圖遠離，反即刻停車
      並自行將愛車放倒於地，毫無反抗而將機車及車上物品雙
      手奉與歹徒之可能？況被告蔡凱榮於本院審理中亦辯稱：
      我在事實欄一、（一）所示時、地強盜張翠華時，並未持
      槍枝脅迫張翠華下車。我原本是出手要拉，張翠華一時緊
      張，就自己下車將機車放倒云云，而且我們又沒有拿任何
      東西，她怎麼會怕云云，而肯認被害人張翠華倘非見歹徒
      持具威脅性之物品，則毫無恐懼之理，是益徵證人張翠華
      所證，其係因機車後座之歹徒即蔡凱榮持槍脅迫其下車，
      始心生恐懼而將車輛放倒，蔡凱榮始得以強盜機車及機車
      上放置之物品得手一節，當屬實情。又本件固無證據證明
      被告甲○○事先就被告蔡凱榮攜有槍枝1 支備供脅迫張翠
      華之用一節有所認識，惟其於強盜張翠華之過程中既見被
      告蔡凱榮有持槍脅迫張翠華之舉而未曾阻止，甚且任由蔡
      凱榮以此方式以遂行渠等強盜之目的，是就被告蔡凱榮持
      槍對張翠華施以脅迫之部分，顯於事中亦萌生共同之犯意
      聯絡甚明。
   3、再者，被告甲○○、蔡凱榮固均辯稱，渠等於案發當日原
      係前往利銘公司商討該公司與被告甲○○間之債務糾紛，
      惟因利銘公司之廠長當日恰好未在公司，始臨時起意欲強
      取會計人員張翠華之金錢云云。惟查，被告蔡凱榮於98年
      1 月22 日 警詢中，均未曾提及當日前往利銘公司之目的
      ，係在解決被告甲○○與利銘公司間之薪資糾紛，反供稱
      ：「我與阿漢等很久，到當日12時許被害人張翠華騎車出
      門時，阿漢告訴我被害人出現，我們騎乘FVN-551 號機車
      尾隨被害人至銀行」等語，其意顯指被告2 人前往利銘公
      司，即係在等待該公司會計人員張翠華之出現，以便尾隨
      強盜甚明。再者，與公司商討薪資糾紛，此係一般債務之
      正當處理方式，而無何不可告人之情，則被告甲○○何有
      竟需事先向被告蔡凱榮表示「不要多問」之理？又商討結
      果既屬未定，則能否順利取得薪資亦難知悉，被告甲○○
      豈可逕向被告蔡凱榮明確陳稱「有一條賺錢的門路」？況
      且，被告甲○○、蔡凱榮為處理此正當之債務協商事宜，
      大可以自有之交通工具前往，或向友人借用、或向他人租
      用交通工具前往利銘公司，均無不可，何有竟需先由被告
      甲○○特別就交通工具之部分指示被告蔡凱榮先行「準備
      」之必要？準此，堪認被告甲○○、蔡凱榮強盜被害人張
      翠華一節，顯屬事先計畫，而非臨時起意，而被告甲○○
      指示蔡凱榮先行「準備」之車輛，亦係為供犯本件強盜犯
      行所用無訛。
   4、至被告甲○○雖於本院訊問時另辯稱：「案發當天我是想
      說把手提袋拿走，但沒想到蔡凱榮連機車都一起騎走。張
      翠華的機車是蔡凱榮臨時起意騎走的，」云云。惟查，被
      告甲○○於撞擊被害人張翠華騎乘之機車後，即讓被告蔡
      凱榮隻身下車，而其本身則騎乘機車駛離距現場約數十公
      尺之前方等待，此據被告甲○○、蔡凱榮所是認。而倘被
      告2 人原僅欲強盜張翠華之手提包，則被告甲○○僅需令
      蔡凱榮下車後在旁等待，待蔡凱榮強盜得手後即刻接應即
      可，豈有竟駛離現場，使蔡凱榮強取張翠華之手提袋後，
      尚須徒步前往甲○○之停車處上車始能逃離現場之理？是
      堪認被告甲○○、蔡凱榮顯原即計畫令蔡凱榮連同張翠華
      所騎乘之機車一併強盜之，而由蔡凱榮以被害人張翠華之
      機車為逃逸交通工具，故甲○○此際始無停留於現場等待
      接應蔡凱榮之必要。是被告甲○○辯稱，強盜張翠華之機
      車一舉，純係被告蔡凱榮個人行為一節，顯係卸責之詞，
      無足採信。
三、綜上所述，本件事證明確，被告甲○○、蔡凱榮犯行洵堪認
    定，應予依法論罪科刑。
四、核被告甲○○、蔡凱榮所為，均係犯刑法第320 條第1 項竊
    盜罪、刑法第328 條第1 項意圖為自己不法之所有，以強暴
    、脅迫至使不能抗拒，而取他人之物罪。被告甲○○、蔡凱
    榮各係以一強暴、脅迫行為，同時強盜均在張翠華持有中之
    屬其本人所有之車牌號碼DY9-038 號機車、皮包及利銘公司
    所有之現金22萬元，僅破壞一個財物之支配管領力，祇成立
    實質上一罪，公訴人認此為想像競合犯，尚有誤會，應予敘
    明。被告甲○○、蔡凱榮就上開竊盜罪、強盜罪犯行間，均
    分別有犯意聯絡及行為分擔，為共同正犯。被告甲○○、蔡
    凱榮所犯上開竊盜罪、強盜罪2 罪間，各係犯意個別、行為
    互殊，應予數罪併罰。又被告甲○○前於92年間因偽造文書
    案件，經臺灣板橋地方法院以92年度訴緝字第40號刑事判決
    判處有期徒刑1 年6 月確定；又於92年間因違反毒品危害防
    制條例案件，經同院以91年度易字第2849號刑事判決判處有
    期徒刑5 月確定；再於92年間因違反毒品危害防制條例案件
    ，經本院以92年度訴字第1150號刑事判決判處有期徒刑8 月
    確定；復於92年間因偽造貨幣案件，經本院以92年度訴字第
    885 號刑事判決判處有期徒刑3 年3 月確定，上開4 罪經臺
    灣板橋地方法院以96年度聲減字第79 8號刑事裁定減刑並定
    其應執行有期徒刑4 年2 月，於93年1 月9 日入監執行，於
    96年7 月16日縮短刑期執行完畢；被告蔡凱榮前於94年間因
    搶奪罪、竊盜罪，經臺灣高等法院以96年度上訴字第203 號
    刑事判決分別判處有期徒刑9 月、8 月，應執行有期徒刑1
    年3 月確定；又因違反毒品危害防制條例案件，經最高法院
    95年臺上字第5500號刑事判決分別判處有期徒刑1 年、7 月
    ，應執行有期徒刑1 年6 月確定；又因妨害自由案件，經臺
    灣板橋地方法院以96年度簡字第76刑事簡易判決判處有期徒
    刑5 月確定，上開數罪經臺灣高等法院以96年度聲減字第24
    77號刑事裁定減刑並定其應執行有期徒刑1 年6 月確定，於
    94年12月29日入監執行，於97年3 月30日縮刑期滿執行完畢
    ，此有臺灣高等法院被告前案紀錄表2 份在卷足參。被告甲
    ○○、蔡凱榮分別於其所犯之各該前案有期徒刑執行完畢後
    ，5 年內故意再犯本件有期徒刑以上之罪，均為累犯，各應
    依刑法第47條第1項 之規定，加重其刑。爰審酌被告甲○○
    、蔡凱榮正值青壯，竟不思以正當管道獲取財物，且甲○○
    僅因與利銘公司有財務糾紛，即提議並夥同蔡凱榮以強盜方
    式強取金錢，對被害人之財產及身體之安全，及對社會整體
    秩序之危害匪淺，且犯後屢屢飾詞矯卸，被告蔡凱榮更數度
    翻異其詞、飾卸己責，態度非佳，並渠等之犯罪動機、目的
    、手段、所生危害等一切情狀，分別量處如主文所示之刑，
    並定其應執行之刑。
五、至被告甲○○、蔡凱榮於事實欄一、（一）所示時、地用以
    對張翠華施以脅迫之槍枝1 支並未扣案，且無證據證明係被
    告甲○○或蔡凱榮所有，爰不予宣告沒收，附此敘明。
據上論斷，應依刑事訴訟法第299 條第1 項前段，刑法第28條、
第320 條第1 項、第328 條第1 項、第47條第1 項、第51條第5
款，刑法施行法第1條之1第1項、第2項前段，判決如主文。
本案經檢察官黃珮如到庭執行職務。
中    華    民    國    98    年    9     月    22    日
                  刑事第十一庭審判長法  官  蔡榮澤
                                    法  官  汪曉君
                                    法  官  林蕙芳
以上正本證明與原本無異。
如不服本判決應於收受判決後10日內向本院提出上訴書狀，並應
敘述具體理由。其未敘述上訴理由者，應於上訴期間屆滿後20日
內向本院補提理由書 (均須按他造當事人之人數附繕本)「 切勿
逕送上級法院」。
                                    書記官  莊凱男
中    華    民    國    98    年    10    月    1     日
附錄法條：
中華民國刑法第320條
（普通竊盜罪、竊佔罪）
意圖為自己或第三人不法之所有，而竊取他人之動產者，為竊盜
罪，處5  年以下有期徒刑、拘役或 5 百元以下罰金。
意圖為自己或第三人不法之利益，而竊佔他人之不動產者，依前
項之規定處斷。
前二項之未遂犯罰之。
中華民國刑法第328條
（普通強盜罪）
意圖為自己或第三人不法之所有，以強暴、脅迫、藥劑、催眠術
或他法，至使不能抗拒，而取他人之物或使其交付者，為強盜罪
，處 5 年以上有期徒刑。
以前項方法得財產上不法之利益或使第三人得之者，亦同。
犯強盜罪因而致人於死者，處死刑、無期徒刑或 10 年以上有期
徒刑；致重傷者，處無期徒刑或 7 年以上有期徒刑。
第 1 項及第 2 項之未遂犯罰之。
預備犯強盜罪者，處 1 年以下有期徒刑、拘役或 3 千元以下罰
金。


司法院資訊處製作；財團法人民間司法改革基金會備份。
